最高法院刑事判決　　　　　　九十四年度台上字第六六九五號
　　上　訴　人　台灣高等法院高雄分院檢察署檢察官
　　上　訴　人
　　即　被　告　甲○○
　　　　　　　　　　　　461.
上列上訴人等因被告偽造文書案件，不服台灣高等法院高雄分院
中華民國九十二年一月十四日第二審判決（九十一年度上訴字第
一八九二號，起訴案號：台灣高雄地方法院檢察署九十一年度偵
字第一八三一五號），提起上訴，本院判決如下：
    主  文
原判決撤銷，發回台灣高等法院高雄分院。
    理  由
本件原判決認定：上訴人即被告甲○○因缺錢花用，於民國八十
九年十二月間，見某不知名地下錢莊在報上分類廣告所刊載「0
000000000」電話號碼可以聯絡借貸金錢，乃撥打該行
動電話連繫，隨即與真實姓名不詳綽號「阿寶」之成年男子聯絡
而向該地下錢莊借得新台幣（下同）五萬元。至九十一年八月間
，連本帶利共積欠該地下錢莊三十萬元，因無錢清償，乃與該真
實姓名不詳綽號「阿寶」之男子基於意圖為自己不法所有及行使
變造私文書之概括犯意，由被告先行交付相片一張，再由綽號「
阿寶」之男子持換貼被告本人相片之變造邱鵬泰之身分證一紙及
經變造中獎號碼之統一發票三紙（號碼分別為ＮＥ000000
00、ＮＥ00000000、ＮＪ00000000各壹張）
，於九十一年八月初，在高雄市交付被告，由被告先於九十一年
八月八日，持變造之邱鵬泰身分證及號碼ＮＥ00000000
變造中獎號碼之統一發票各一紙，向設於高雄市新興區○○○路
一三三號之台灣銀行新興分行詐領獎金四千元（扣除稅金八百元
，實得三千二百元），得手後清償綽號「阿寶」之男子。繼於九
十一年八月十九日上午十一時四十分許，至設於高雄市三民區○
○○路四五六號之台灣土地銀行建國分行，欲再向該分行詐領中
獎獎金各一千元時，為該分行職員查覺至未能得逞，經報警查獲
，並扣得前揭變造之身分證及統一發票等物，其行為已足以影響
財政部發放獎金之正確性與金融行庫之金融業務及足生損害於邱
鵬泰等情。因而撤銷第一審之科刑判決，改判論被告以共同連續
行使變造私文書，足以生損害於公眾及他人罪，判處有期徒刑捌
月，扣案變造之統一發票三紙（號碼分別為ＮＥ0000000
0、ＮＥ00000000、ＮＪ00000000各壹張）、
「邱鵬泰」身分證上被告之照片壹枚宣告沒收之，固非無見。
惟查：（一）科刑之判決書其所載之主文、事實及理由必須互相
適合，否則即屬理由矛盾，其判決當然違背法令。本件原判決主
文諭知：扣案之ＮＥ00000000號統一發票一紙沒收；然
於判決理由內說明該紙統一發票已向台灣銀行行使而交付，非被
告所有，故不予宣告沒收等語（見原判決書第一頁主文第三行、
第五頁倒數第二、三行）。顯然主文之諭知與理由之說明不相一
致，致判決理由矛盾，其判決當然違背法令。（二）客觀上為法
院認定事實及適用法律基礎之證據，雖已調查而其內容尚未明瞭
者，即與未經調查無異，如遽行判決，仍屬應於審判期日調查之
證據而未予調查。又偽造之印章、印文或署押，不問屬於犯人與
否，沒收之，刑法第二百十九條定有明文。原判決於理由內說明
ＮＥ00000000號統一發票，非屬被告所有，不予沒收，
詳如前述。然卷附ＮＥ00000000號統一發票背面之領獎
收據欄上蓋有「邱鵬泰」之印文二枚（見偵查卷第七頁）。如果
無訛，似指ＮＥ00000000號統一發票背面之領獎收據欄
上，有「邱鵬泰」之印文二枚。而上開「邱鵬泰」之印文二枚，
究係盜蓋「邱鵬泰」印章抑或偽刻該印章蓋用而成，非全無疑義
。苟「邱鵬泰」印章係屬偽刻者，則前揭「邱鵬泰」之印文二枚
，即屬偽造；如上開偽造之印章未能證明業已滅失，則該紙統一
發票雖不予沒收，但揆諸上開規定，前揭偽造之「邱鵬泰」印章
、印文仍屬必沒收之對象。原審未查明「邱鵬泰」印章是否偽造
者？已否滅失？因與上開印章、印文得否沒收，攸有關係，究竟
實情如何，即有詳加調查，釐清真相之必要，原審未予細心勾稽
，詳查慎斷，遽行判決，即有應於審判期日調查之證據未予調查
之違背法令。（三）事實審法院本於調查所得之資料，以供述證
據認為一部為真實者，固得採取或捨棄其一部，以為裁判之根據
，但其所以採取或捨棄一部之心證理由，應詳為闡述，方足以昭
折服。原判決依被告於第一審、原審審理時之供述為依據，於事
實認定：被告先於九十一年八月初，以變造之統一發票一紙詐領
獎金三千二百元，嗣於九十一年八月十九日以相同方法詐領時，
為行員發覺，致未能得逞。理由則記載：被告所為行使變造私文
書及特種文書、詐欺取財數行為（含未遂），時間緊接，所犯罪
名相同，顯係出於概括之犯意為之，為連續犯等語（見原判決第
四頁）。惟被告先於九十一年八月十九日警詢時供稱：「問：你
所持變造身分證及偽造統一發票從何時行騙至今？金額多少？答
：是八月初行騙至今被警方逮捕，共兩個禮拜多。所得交（繳）
至只知阿寶男子近『三萬元許』。」；於同日偵查時供以：「問
：是否用邱鵬泰的名義拿去兌換統一發票中獎金額？答：有的。
那是地下錢莊拿兩張偽造統一發票要給我，銀行說那個是假的，
我也不知道。一天拿兩張發票去領獎，共換十天。」各等語（見
警卷第三頁、偵查卷第十四頁反面）。如果不虛，被告是否僅二
次行使變造之統一發票詐領獎金（一次既遂、一次未遂），非無
疑義，究竟實情如何，因攸關被告犯罪之次數，自亦有詳查究明
之必要。原判決並未詳實說明採信被告於第一審、原審審理時之
供陳，而摒除其餘之心證理由，即遽為前揭認定，難謂無證據上
理由不備之違誤。以上或為檢察官上訴意旨所指摘，或為本院得
依職權調查之事項，被告亦上訴表示不服，應認原判決有撤銷發
回之原因。
據上論結，應依刑事訴訟法第三百九十七條、第四百零一條，判
決如主文。
中　　華　　民　　國　九十四　年　 十一 　月　二十五　日
                      最高法院刑事第七庭
                          審判長法官  林　增　福
                                法官  邵　燕　玲
                                法官  張　清　埤
                                法官  陳　世　雄
                                法官  陳　朱　貴
      本件正本證明與原本無異
                                      書  記  官
中　　華　　民　　國　九十四　年　 十二 　月　　二　　日
                                                      Ｌ
